臺灣高等法院民事判決　　　　　　　　 99年度重上字第620號
上　訴　人　莊育芳
訴訟代理人　林衍鋒律師
被上 訴 人　鍾榮企業有限公司
法定代理人　陳永福
訴訟代理人　林慶苗律師
複代 理 人　洪聖濠律師
上列當事人間請求給付貨款事件，上訴人對於中華民國99年6月
30日臺灣臺北地方法院98年度重訴字第241號第一審判決提起上
訴，本院於100年10月25日言詞辯論終結，判決如下：
    主  文
上訴駁回。
第二審訴訟費用由上訴人負擔。
    事實及理由
一、被上訴人主張：上訴人為擔保亞建工程股份有限公司（下稱
    亞建公司）之貨款債務，於民國93年6月23日簽立連帶保證
    書（下稱系爭連帶保證書），約定願負連帶保證責任。嗣於
    民國96年10月、11月間，亞建公司陸續向被上訴人購買ＰＶ
    Ｃ電線等貨物，貨款共計新臺幣（下同）9,815,730元。詎
    亞建公司僅就部分貨款分別簽發1,595,407元及3,369,164元
    之支票2紙合計4,964,571元，屆期均因存款不足而退票，其
    餘亦未獲給付，迭經催討均置之不理，上訴人依約應負連帶
    清償責任。爰依買賣及連帶保證之法律關係，起訴聲明：上
    訴人應給付被上訴人9,815,730元及自起訴狀繕本送達之翌
    日起至清償日止按週年利率百分之5計算之利息，並願供擔
    保請准宣告假執行。經原審為上訴人敗訴判決，上訴人不服
    ，提起上訴。被上訴人答辯聲明：上訴駁回。（原審判命亞
    建公司就上開9,815,730貨款連帶給付及給付票款4,964,571
    元部分，未據亞建公司聲明不服；另駁回被上訴人請求原審
    共同被告嚴宣雄連帶給付票款4,964,571元部分，亦未據被
    上訴人聲明不服）。
二、上訴人則以：系爭連帶保證書莊育芳之簽名，並非上訴人所
    簽立，莊育芳名義印文亦非真正。被上訴人於原審聲請訊問
    之證人林家榕證稱並未見過系爭連帶保證書，是其主張係由
    亞建公司採購人員林家榕交付系爭連帶保證書予伊執有並非
    實在。亞建公司於93年2月23日經核准設立，至93年6月23日
    止，均正常營運，並未積欠被上訴人貨款，何必要求上訴人
    簽立連帶保證書？足見系爭連帶保證書係虛偽不實等語資為
    抗辯。聲明：原判決不利於上訴人部分廢棄，被上訴人在第
    一審之訴及假執行之聲請均駁回。
三、被上訴人主張亞建公司積欠伊買賣貨款9,815,730元未付之
    事實，已據被上訴人提出應收帳款對帳明細表1件及送貨單
    （通知單）55張為證（原法院97年湖調字第115號卷第10頁
    至第42頁），並為上訴人所不爭，足認真實。被上訴人主張
    上訴人曾簽立系爭連帶保證書，係上開貨款之連帶保證人，
    應與亞建公司負連帶清償責任，上訴人則否認系爭連帶保證
    書上簽名及印文之真正，並以上揭情詞為辯。是本件爭點為
    (一)系爭連帶保證書上「莊育芳」簽名及印文是否為上訴人所
    親簽？(二)上訴人就本件貨款是否應負連帶保證之清償責任？
四、系爭連帶保證書上「莊育芳」簽名及印文是否為上訴人所親
    簽？
  (一)查本院將上訴人於本院所提出親簽之房地產買賣契約書2件
    、消費簽名資料3份及當庭書寫「莊育芳」筆跡原本，編為
    乙類筆跡，系爭連帶保證書編為甲類筆跡，送請法務部調查
    局問題文書鑑識實驗室鑑定，結果為「甲類筆跡與乙類筆跡
    筆劃特徵相似，研判有可能出於同一人手筆」，雖另記載「
    本案由於提供參對之莊育芳筆跡欠缺足夠與待鑑簽名一致之
    直式簽名，故難肯定確認」，有該局100年6月30日調科貳字
    第10000380750號鑑定書，附於本院卷第42頁可按，惟依其
    附件鑑定分析表之比對說明已載明「一、甲類筆跡與乙類筆
    跡之結構佈局、態勢神韻相似。二、甲類筆跡與乙類筆跡之
    書寫習慣（包括：起筆、收筆、筆力、筆速、連筆、筆序等
    筆劃細部特徵）相似（如標示）」，並以箭頭標示甲、乙類
    筆跡之「育芳」兩字多處書寫習慣相似情形（見本院卷第44
    頁），已足認系爭連帶保證書上「莊育芳」簽名，與上訴人
    平素書寫簽名特徵甚為相似，而可能為上訴人親自簽立。
  (二)復查系爭連帶保證書上首行「茲保證亞建工程公司（負責人
    ：莊睿峰先生）向貴公司……」，雖書寫為莊睿「峰」而與
    其名莊睿之「」字有異，但所書寫「亞建工程」及「莊
    睿峰」之筆跡，其筆勢及書寫習慣，明顯即與其上「莊育芳
    」簽名不同，既無證據證明此等文字係上訴人或莊睿親書
    ，而公司主管由其所屬填寫文書內容後再簽名，本屬一般公
    司主管階層文書作業正常程序，足認「亞建工程」及「莊睿
    峰」之筆跡應係第三人代筆而致筆誤，並非上訴人本人親自
    書寫。上訴人以身為其父，不可能將「莊睿」書寫錯別字
    為由，進而謂其上「莊育芳」簽名亦屬偽造云云，自不足取
    。
  (三)亞建公司於93年1月13日核准設立時，負責人為上訴人之子
    莊睿（現負責人已變更為楊梅生），上訴人擔任董事，持
    有股份35萬股（每股10元），為上訴人所不爭，並有亞建公
    司變更登記表可按。查上訴人之子莊睿係70年12月24日生
    ，有本院依職權調取其個人基本資料查詢結果表足證，於亞
    建公司成立時年僅22歲，年少資淺，衡情苟無上訴人之資助
    ，甚難登記持有亞建公司股份466,667股而擔任亞建公司之
    負責人。又合計上訴人父子持有亞建公司股份高達816,667
    股（350000＋466667= 816667），接近亞建公司設立時之股
    份總數280萬股之三成，徵諸一般社會上父子股東公司經營
    形態，顯然上訴人與亞建公司有相當利益關係，雖非登記負
    責人，但實質上有主導亞建公司決策之能力甚明。參諸證人
    陳德隆即被上訴人之總經理，於原審證稱：上訴人前曾經營
    群泰公司，因積欠被上訴人貨款倒閉，後經其友人協助承包
    工程，被上訴人始取回貨款。嗣上訴人又成立亞建公司，被
    上訴人始要求上訴人作保簽立保證書，才願與亞建公司交易
    等語。雖陳德隆證稱：系爭連帶保證書係由亞建公司採購人
    員林家榕連同客戶電腦資料卡一併交付予被上訴人等情（原
    審卷第122頁背面），與證人林家榕於原審證稱：僅書寫看
    過客戶電腦資料卡，不曾看過系爭連帶保證書等語情節不一
    （原審卷第122頁背面），惟陳德隆所證系爭連帶保證書簽
    立緣由，與一般交易常情並無不符，尚不得因對系爭連帶保
    證書是否係由林家榕交付一節與證人林家榕證述不一，即指
    摘陳德隆所證簽立系爭連帶保證書，係因對亞建公司及上訴
    人債信有所疑慮等情節為不實。則被上訴人於93年開始與亞
    建公司交易往來時，對亞建公司信用有所保留，要求對亞建
    公司有決策能力之上訴人為連帶保證人，簽立連帶保證書，
    以保障債權，與社會一般交易常情，即無違背可言。上訴人
    辯稱亞建公司自設立時起至93年6月23日簽立保證書時，營
    運尚屬正常，並未積欠被上訴人貨款，並無出具系爭系爭連
    帶保證書之理由，且伊僅係股東，並非董事長或監察人，並
    無理由為亞建公司擔任連帶保證人云云，自不足取。
  (四)系爭連帶保證書上莊育芳名義之簽名經鑑定，其筆勢神韻及
    書寫習慣，既有可能係由上訴人所簽立，上訴人雖非登記之
    負責人，但對亞建公司決策有相當主導能力，前與被上訴人
    交易債信不良，被上訴人為確保將來交易貨款債權，取具上
    訴人簽立之連帶保證書，以為交易之擔保，並未與社會一般
    交易常情有何違背，各如前述，綜觀上開各項情狀，足認系
    爭連帶保證書係上訴人所親簽而為真正。至於印文是否真正
    乙節，被上訴人雖不能證明為真正，然上訴人亦未能證明出
    諸偽造，是則簽名既屬真正，依民事訴訟法第358條第1項規
    定，亦足認系爭連帶保證書為真正。
五、上訴人就本件貨款是否應負連帶保證之清償責任？
    系爭連帶保證書上莊育芳之簽名為上訴人本人所親簽，應推
    定為真正，如前述，上訴人依文書意旨應就主債務人亞建公
    司積欠被上訴人買賣貨款9,815,730元負連帶保證人責任，
    與亞建公司連帶給付9,815,730元貨款。
六、綜上所述，被上訴人本於連帶保證之法律關係，請求上訴人
    給付9,815,730元及自起訴狀繕本最後送達主債務人亞建公
    司之翌日即98年1月12日起至清償日止按法定週年利率百分
    之5計算利息，為有理由。原審判命上訴人如數給付，並為
    准、免假執行之宣告，於法並無不合。上訴意旨指摘原判決
    不當，聲明廢棄改判，為無理由，應予駁回。
七、本件判決事證基礎已臻明確，兩造其餘攻防方法及所舉證據
    ，經斟酌後已與判決結果不生影響，爰無再予一一論述之必
    要，並予敘明。
八、據上論結，本件上訴為無理由。依民事訴訟法第449條第1項
    、第78條，判決如主文。
中    華    民    國  100    年    11    月     8     日
                  民事第九庭
                      審判長法  官  黃熙嫣
                            法  官  曾部倫
                            法  官  朱耀平
正本係照原本作成。
如不服本判決，應於收受送達後20日內向本院提出上訴書狀，其
未表明上訴理由者，應於提出上訴後20日內向本院補提理由書狀
（均須按他造當事人之人數附繕本）上訴時應提出委任律師或具
有律師資格之人之委任狀；委任有律師資格者，另應附具律師資
格證書及釋明委任人與受任人有民事訴訟法第466條之1第1項但
書或第2項（詳附註）所定關係之釋明文書影本。如委任律師提
起上訴者，應一併繳納上訴審裁判費。
中    華    民    國   100    年    11    月    9     日
                            書記官  鎖瑞嶺
附註：
民事訴訟法第466條之1（第1項、第2項）：
對於第二審判決上訴，上訴人應委任律師為訴訟代理人。但上訴
人或其他法定代理人具有律師資格者，不在此限。
上訴人之配偶、三親等內之血親、二親等內之姻親，或上訴人為
法人、中央或地方機關時，其所屬專任人員具有律師資格並經法
院認為適當者，亦得為第三審訴訟代理人。